臺中高等行政法院判決　　　　　　　　　　　　　　　九十年度訴字第一五二八號
　　　　　　　　　　　　　　　.
　原　　　告　中鈞實業有限公司
　代　表　人　甲　○
　訴訟代理人　戊○○
　被　　　告　台中縣稅捐稽徵處
　代　表　人　乙○○（處長）
　訴訟代理人　丙○○
　　　　　　　丁○○
右當事人間因有關稅捐事件，原告不服財政部中華民國九十年九月四日台財訴字第０
九０００二三二六一號訴願決定，提起行政訴訟。本院判決如左︰
　　主  文
原告之訴駁回。
訴訟費用由原告負擔。
　　事  實
一、事實概要：
　　原告被檢舉於民國（下同）八十八年九月二十一日及二十二日銷售油品計新台幣
    （下同）九十三萬八千二百元（含稅），未依法開立統一發票，經台中縣警察局
    調查後通報被告，被告乃按營業稅法第五十二條規定，就原告漏開發票銷售額核
    算應繳稅款四萬四千六百七十六元，並裁處三倍罰鍰計十三萬四千元。原告不服
    ，就罰鍰部份申請復查，被告復查結果將本案漏開發票銷售額更正為八十五萬八
    千五百六十六元（含稅），應繳稅額變更為四萬零八百八十四元，並依應繳稅額
    裁處三倍罰鍰部分變更為十二萬二千六百元。原告仍不服，提起訴願，遭決定駁
    回，遂提起行政訴訟。
二、兩造聲明：
    (一)原告聲明求為判決：訴願決定及原處分均撤銷。
    (二)被告聲明求為判決：駁回原告之訴。
三、兩造陳述：
    (一)原告主張：
      1.原告於八十八年九月二十一日及二十二日銷售油品，均已於當日彙開統一發
     　 票，雖原告於同年月二十二日遭人檢舉，惟顯然於檢舉人檢舉前已開立發票
      　。何況九二一地震造成連續數日處於無電力狀態，原告無法使用須電力之收
      　銀機開立發票，而改以手開方式因應，且平時僅準備一本手開發票計五十份
      　，而稅捐機關又不肯多核准，於當時加油客戶多之情況下，必不敷使用。
　　　2.再者，於地震當日及次日，當地石岡鄉農會均無法營業，未售發票，在不可
        抗拒之特殊情況及誠實納稅人不漏開發票之情況下，原告改以當日手寫彙開
        ，且於檢舉前即自行彙開完竣，原告並無違章情事。相關人員因於凌晨遭七
        點二級大地震震醒，加上餘震不斷，已驚嚇過度，致一時思惟恍忽，難免疏
        未查覺已於二十一日及二十二日當日均已彙開發票完竣，且為免調查期間前
        往稅捐稽徵處及警察局達二十餘次備詢之煩，遂自認未開立統一發票，惟事
        實上，原告已於當日即彙開完竣。被告不考慮強烈地震之不可抗力特殊狀況
        ，而逕行認定原告違章，原告實難甘服。
    (二)被告答辯：
    　1.原告於八十八年九月二十二日經由他人檢舉，其所經營之土牛加油站涉嫌「
　　　　哄抬物價」，案經台中縣警察局查獲原告當時有未依法開立發票之事實，有
　　　　違公平交易法及稅捐稽徵法之規定，經該局於八十八年十月二十九日以中縣
　　　　警刑經字第一二二０八號函移送被告，被告依該公司「加油站個人日報表」
　　　　查得原告於八十八年九月二十一日及二十二日銷售油品計九十三萬八千二百
　　　　元，此有調查筆錄附案可稽，是原告未依法開立發票，違反營業稅法第五十
　　　　二條規定，違章事實明確。且本案係經他人檢舉查獲上開違章，依財政部七
　　　　十年二月十九日台財稅第三一三一八號函釋規定，無稅捐稽徵法第四十八條
　　　　之一補稅免罰之適用。
　　　2.又本件「店家哄抬物價」之檢舉資料，其檢舉日期為八十八年九月二十二日
　　　　。依原告負責人甲○於八十八年十月五日在台中縣警察局製作之調查筆錄中
　　　　說明並坦承，原告所經營之土牛加油站於八十八年九月二十一、二十二日因
　　　　地震停電，均以手搖方式為客人加油，所以沒有給客人發票，事後如要發票
　　　　可補發收據給客人，因為停電所以才沒給發票，且該期間並請員工到場幫忙
　　　　，供油時間於九月二十一日為九時至十八時，於九月二十二日為六時至二十
　　　　時：：：至九月二十三日以租來之發電機發電，當日起就有給客人發票，並
　　　　提示該加油站九月份員工輪休表（早班六點、中班下午二時）及每天登錄之
　　　　日報表等帳務資料在案。另原告之員工劉宏茂、管威南等二人亦於筆錄中坦
　　　　承，於九月二十一日及二十二日地震期間回加油站幫忙，發現該加油站因地
　　　　震無電力可供加油及列印發票，改以手搖式幫客人加油，並將油價調漲為每
　　　　公升汽油（包括九二無鉛汽油、九五無鉛汽油、高級汽油等）均為二十元。
　　　　綜上所述，原告於八十八年九月二十一、二十二日銷售油品，未依規定開立
　　　　發票，違章事實明確，堪予認定。
　　　3.本件原核定之漏開發票銷售額，其中包含部分二十三日之油品銷售額（五、
　　　　六、七、八號加油槍因二十三日早班日報表遭凐滅，以二十四日早班日報表
　　　　之接班累計數加油量為依據），故復查後重新依日報表之油量累計數核算二
　　　　十一日至二十三日油品銷售額為九十六萬八千五百元，減除原告二十三日彙
　　　　開發票之銷售額十萬九千九百三十四元，故本案二十一日至二十二日之漏開
　　　　發票銷售額應更正為八十五萬八千五百六十六元（含稅），被告就其漏開發
　　　　票銷售額所應繳之稅款四萬零千八百八十四元，變更裁處三倍罰鍰為十二萬
　　　　二千六百元，並非無據。
　　　4.原告主張未經檢舉即自行於當日彙開發票完竣，並無違章乙節，依原告八十
　　　　八年九、十月統一發票請購單及購買明細表登載，原告係經他人檢舉後於八
　　　　十八年十月六日始向台中縣石岡鄉農會請購二聯式發票予以彙開二十一日至
　　　　二十五日之銷售額，核屬調查基準日後補彙開立，依法自無免罰之適用，是
　　　　原告主張核不足採。
　　理  由
一、按「營業人漏開統一發票或於統一發票上短開銷售額經查獲者，應就短漏開銷售
    額按規定稅率計算稅額繳納稅款外，處一倍至十倍罰鍰。」、「納稅義務人自動
    向稅捐稽徵機關補報並補繳所漏稅款者，凡屬未經檢舉及未經稽徵機關或財政部
    指定之調查人員進行調查之案件，左列之處罰一律免罰：：：二、各稅法所定關
    於逃漏稅之處罰。」分別為營業稅法第五十二條前段及稅捐稽徵法第四十八條之
    一第一項所規定。又「違章漏稅案件，經人向有權處理機關檢舉或經有權處理機
    關察覺或查獲者，均屬經檢舉之案件，無稅捐稽徵法第四十八條之一補稅免罰之
    適用。」亦經財政部七十年二月十九日台財稅第三一三一八號函釋在案。
二、本件原告於八十八年九月二十一日及二十二日銷售油品計九十三萬八千二百元（
    含稅），未依法開立統一發票，案經他人於八十八年九月二十二日檢舉原告所經
    營之土牛加油站涉嫌哄抬物價情事，由台中縣警察局查獲原告當時亦未依法開立
    統一發票，有違反稅捐稽徵法之規定，經該局通報被告依法辦理，被告依原告之
    「加油站個人日報表」查得原告於八十八年九月二十一日、二十二日銷售油品計
    八十五萬八千五百六十六元未開立統一發票，乃核定其漏開銷售額計算之稅款四
    萬零八百八十四元，核處所漏稅額三倍罰鍰十二萬二千六百元。原告就罰鍰部分
    不服，循序提起行政訴訟，並為前述之主張。經查：
    (一)原告之負責人甲○於八十八年十月五日在台中縣警察局製作之調查筆錄中已坦
      承，其所經營之土牛加油站於八十八年九月二十一、二十二日因地震停電，均
      以手搖方式為客人加油，所以沒有給客人發票，事後如要發票可補發收據給客
      人，因為停電所以才沒給發票，且該期間並請員工到場幫忙，供油時間九月二
      十一日為九時至十八時；九月二十二日為六時至二十時，至九月二十三日以租
      來之發電機發電，當日起就有給客人發票。另原告之員工劉宏茂於同時點所作
      之調查筆錄亦供承，其於九月二十一、二十二日地震期間回加油站幫忙，發現
      加油站因地震無電力可供加油及列印發票，改以手搖式幫客人加油，並將油價
      調漲為每公升汽油（包括九二無鉛汽油、九五無鉛汽油、高級汽油等）均為二
      十元，此有各該筆錄附原處分卷可稽。
    (二)原告所提彙開八十八年九月二十一日及同月二十二日銷售油品之統一發票三張
      ，其號碼各為ＸＦ00000000、00000000、00000000
      號，惟查ＸＦ00000000至00000000號統一發票係原告於八十
      八年十月六日（即經警製作調查筆錄翌日）始申請購買，此有原告彙開之三張
      統一發票及其購買統一發票之請購單附原處分卷可憑，原告顯係於經警傳訊後
      始補開統一發票，其辯稱於同月廿二日經人檢舉前已開立八十八年九月二十一
      日及同月二十二日之統一發票，及其因受地震警嚇過度，一時恍忽疏未查覺於
      同月二十一日及二十二日當日均已彙開發票完竣均屬事後卸責之詞，毫無足採
      。
    (三)原告所提台中縣石岡鄉農會及台灣電力股份有限公司台中區營業處豐原分處函
      各一件，固足證明八十八年九月二十一日及二十二日確屬停電及未發售統一發
      票，惟原告既供承其平時準備一本手開發票五十份，則於遭地震之不可抗力而
      無電源使用收銀機開立統一發票之情況下，原告當時本可以手寫彙合開立如其
      事後補提之統一發票，即可免除無法以收銀機開立統一發票及手開發票不足之
      窘境，其竟疏未為之，迨於遭檢舉後始補開立，自不得藉口不可抗力而解免本
      件違章責任。
    (四)依台中縣警察局檢送消基會受理「店家哄抬物價」之檢舉資料，其檢舉日期為
      八十八年九月二十二日，此有該檢舉資料附原處分卷足憑，而原告係於八十八
      年十月六日以後始補開立八十八年九月二十一日及同月二十二日之統一發票已
      如前述，自無稅捐稽徵法第四十八條之一補報免罰之適用。
三、綜上所述，被告依所漏稅額裁處原告三倍罰鍰計十二萬二千六百元自無不合。訴
    願決定遞予維持，亦無違誤。原告聲明求為撤銷，為無理由，應予駁回。
據上論結，本件原告之訴為無理由，爰依行政訴訟法第一百九十五條第一項後段、第
九十八條第三項前段，判決如主文。
中　　華　　民　　國　 　　九十一 　　　年　　　二　　　月　　　五　　　日
　　　　　　　　　臺中高等行政法院第　二　庭
　　　　　　　　　　　　　　　審　判　長　法   　官　　沈  水  元
                                        　法   　官　　林  秋  華
                                        　法   　官　　王  德  麟
右正本證明與原本無異。
如不服本判決，應於判決送達後二十日內向本院提出上訴書狀，其未表明上訴理由者
，應於提起上訴後二十日內向本院提出上訴理由書（須依對造人數附具繕本）；如於
本判決宣示或公告後送達前提起上訴者，應於判決送達後二十日內補提上訴理由書（
須附繕本）。未表明上訴理由者，逕以裁定駁回。
提起上訴應預繳送達用雙掛號郵票拾份(每份三十四元)。
中　　華　　民　　國　 　　九十一 　　　年　　　二　　　月　　　五　　　日
                                          法院書記官   邱  吉  雄
